最高法院刑事判決                              八十七年度台上字第一三七七號
    上 訴 人  甲○○
右上訴人因違反懲治盜匪條例案件，不服台灣高等法院中華民國八十七年一月十六日
第二審更審判決（八十六年度上重更(一)字第三八號，起訴案號：台灣台北地方法院檢
察署八十三年度偵字第二○二八一、二一○九二、二四四八九、二五六一六號），提
起上訴，本院判決如左：
    主  文
原判決撤銷，發回台灣高等法院。
    理  由
本件原判決認定上訴人甲○○知悉另行審理之黃錦昌、林錦松、黃金同共同謀議殺害
印度籍鑽石商人MANISH ARVINDKUMAR MASALIA（中文譯名為馬禮仕），以奪取馬禮仕
隨身帶之鑽石等財物，竟與上述三人具有犯意聯絡，於民國八十三年八月十日上午
十時三十分許，上訴人與林銘松二人各帶手槍一把，由林銘松駕車，載上訴人及馬
禮仕至台北縣八里鄉下罟尾山，由上訴人取出口徑疑似○、二二吋手槍，射殺馬禮仕
，致馬禮仕當場死亡，並由林銘松取走馬禮仕隨身帶內有七○六‧四一克拉之裸鑽
、現金新台幣（下同）二十萬元、美金一千六百元、支票十餘張、便條紙、活頁本及
儀器一批之黑色手提箱一只，二人復將馬禮仕屍體丟棄於該山腰中等情，因而撤銷第
一審不當之科刑判決，改判仍依牽連犯關係，從一重論處上訴人共同強劫而故意殺人
罪刑，固非無見。
惟查：(一)原判決認定上訴人所共同劫取之裸鑽為七○六‧四一克拉，除由林銘松於劫
得後交予上訴人約四克拉外，另由黃錦昌委請不知情之林金銘代為銷售其中碎鑽約二
百克拉，得款一百萬元已花用殆盡，及由警自林銘松、黃金同、案外人潘清壽、戴俊
英、紀憲明、林明仁、宋春吉等人住處起出之四一二克拉，發還予馬禮仕之親屬郭大
利，其餘尚有二九○‧四一克拉裸鑽，因黃錦昌、黃金同、林銘松未全力配合，致無
法追查等情，惟總計已發還予馬禮仕親屬郭大利之四一二克拉、林金銘代為銷售之約
二百克拉，上訴人分得並交出扣案之約四克拉暨無法追查之二九○‧四一克拉，共九
○六‧四一克拉，核與原判決所認定馬禮仕被劫裸鑽為七○六‧四一克拉不符，致前
後矛盾。究竟馬禮仕被劫裸鑽（包含林金銘代為銷售之碎鑽在內）為若干克拉﹖事實
真相仍未明瞭，自有詳加調查審認之必要。(二)按盜匪所得之財物，應發還被害人，懲
治盜匪條例第七條第一項定有明文。原判決既認定尚有二九○‧四一克拉裸鑽因黃錦
昌、黃金同、林銘松未全力配合，致無法追查，惟苟此部分尚未滅失或經變賣得款花
費殆盡，則仍應依法諭知發還被害人之繼承人。原判決此部分未依法諭知發還被害人
之繼承人，亦未說明不諭知發還之理由，即有判決不適用法則之違法。(三)再按卷宗內
之筆錄及其他文書可為證據者，應向被告宣讀或告以要旨；又審判期日之訴訟程序，
專以審判筆錄為證，刑事訴訟法第一百六十五條、第三百六十四條、第四十七條規定
甚明。卷查上訴人固於警訊中供承「我們將馬禮仕殺掉，並將他身上財物強劫」等語
，惟依原審審判筆錄所載，原審僅就上訴人在歷次偵審中之陳述，朗讀告以要旨，訊
問上訴人對之有何意見，並未就上訴人之警訊筆錄，為上揭調查程序（見原審上更(一)
卷第一一三頁背面），俾使上訴人有明白辯論之機會，致上訴意旨據以指摘，原審此
部分證據之調查亦難謂為適法。以上或為上訴意旨所指摘，或為本院得依職權調查之
事項，應認原判決仍有撤銷發回之原因。
據上論結，應依刑事訴訟法第三百九十七條、第四百零一條，判決如主文。
中      華      民      國    八十七    年      四      月     十六     日
                              最高法院刑事第三庭
                                  審判長法官  蔡  詩  文
                                        法官  莊  登  照
                                        法官  洪  明  輝
                                        法官  蔡  清  遊
                                        法官  吳  火  川
      右正本證明與原本無異
                                              書  記  官
中      華      民      國    八十七    年      四      月     二十     日
